【裁判字號】    90,易,2202
【裁判日期】    900820
【裁判案由】    毒品危害防制條例
【裁判全文】
臺灣臺中地方法院刑事判決                          九十年度易字第二二二號
    公  訴  人  臺灣臺中地方法院檢察署檢察官
    被      告  甲○○
右列被告因違反毒品危害防制條例案件，經檢察官提起公訴（九十年度毒偵字第一八
二九號），本院判決如左：
    主  文
甲○○連續施用第二級毒品，處有期徒刑拾月。扣案之安非他命貳包（分別為含包裝
重貳點捌公克及點伍公克）沒收銷燬之。
    事  實
一、甲○○因施用毒品案件，經本院先後以八十七年度毒聲字第一六八七號及八十八
    年度毒聲字第三八八四號裁定送勒戒處所觀察、勒戒後，均認無繼續施用毒品之
    傾向，由臺灣臺中地方法院檢察署檢察官分別於民國八十七年九月十四日及八十
    八年七月十六日，以八十七年度偵字第一八九三五號及八十八年度偵字第一五七
    ０三號為不起訴處分確定；再因施用第二級毒品，經本院以八十八年度毒聲字第
    六六一三號裁定令入戒治處所施以強制戒治，另由臺灣臺中地方法院檢察署檢察
    官向本院聲請以簡易判決處刑，本院於八十八年十二月二十三日以八十八年度中
    簡字第二八四七號刑事簡易判決，就甲○○施用第二級毒品之犯行判處有期徒刑
    四月確定。甲○○於強制戒治期間滿三月後，被評定為合格，由本院於八十九年
    三月二十三日以八十九年度毒聲字第一九一一號裁定停止戒治，所餘戒治期間，
    付保護管束，然其於保護管束期間內，又施用第二級毒品，經本院以八十九年度
    毒聲字第四一八二號裁定撤銷停止強制戒治，令其入戒治處所施以強制戒治，另
    由臺灣臺中地方法院檢察署檢察官向本院提起公訴，本院於八十九年十月二日以
    八十九年度易字第二三五六號刑事判決判處有期徒刑八月，嗣經甲○○上訴後撤
    回，於九十年一月二十九日確定。甲○○於前述判決確定後，未依臺灣臺中地方
    法院檢察署之通知到案執行而逃亡，且於逃亡期間仍不知警惕，復另行起意，基
    於概括犯意，自九十年二月初某日起至同年三月三十一日止，在臺中市○○街一
    三０巷十號七樓之二十三室租住處，以將第二級毒品安非他命置於過濾器內，以
    火烤加熱，再吸用霧化氣體之方式，約每二、三日一次，連續多次施用第二級毒
    品安非他命。甲○○嗣於九十年三月三十一日零時十分許，在臺中市○○街一三
    ０巷十號前經警查獲，自其身上扣得安非他命一包（含包裝重二．八公克），復
    帶同警員至臺中市○○街一三０巷十號七樓之二十三室租住處，另扣得安非他命
    一包（含包裝重三．五公克），經警採集其尿液送請檢驗結果，呈甲基安非他命
    陽性反應，而得悉上情。
二、案經臺中市警察局第三分局報告臺灣臺中地方法院檢察署檢察官偵查起訴。
    理  由
一、訊之被告甲○○對於右揭時地連續施用第二級毒品安非他命之事實坦承不諱，其
    於九十年三月三十一日為警查獲後所採集尿液經送請臺中市衛生局檢驗結果，呈
    甲基安非他命陽性反應，有臺中市衛生局煙毒尿液檢驗成績書及臺中市警察局第
    三分局委託驗尿液代號與真實姓名對照表各一件附卷可稽，且有安非他命二包（
    分別為含包裝重二．八公克及三．五公克）扣案可資佐證，足徵被告之自白與事
    實相符。
二、查被告因施用毒品案件，經本院先後以八十七年度毒聲字第一六八七號及八十八
    年度毒聲字第三八八四號裁定送勒戒處所觀察、勒戒後，均認無繼續施用毒品之
    傾向，由臺灣臺中地方法院檢察署檢察官分別於八十七年九月十四日及八十八年
    七月十六日，以八十七年度偵字第一八九三五號及八十八年度偵字第一五七０三
    號為不起訴處分確定；再因施用第二級毒品，經本院以八十八年度毒聲字第六六
    一三號裁定令入戒治處所施以強制戒治，另由臺灣臺中地方法院檢察署檢察官向
    本院聲請以簡易判決處刑，本院於八十八年十二月二十三日以八十八年度中簡字
    第二四八七號刑事簡易判決，就甲○○施用第二級毒品之犯行判處有期徒刑四月
    確定。被告於強制戒治期間滿三月後，被評定為合格，由本院於八十九年三月二
    十三日以八十九年度毒聲字第一九一一號裁定停止戒治，所餘戒治期間，付保護
    管束，然其於保護管束期間內，又施用第二級毒品，經本院以八十九年度毒聲字
    第四一八二號裁定撤銷停止強制戒治，令其入戒治處所施以強制戒治，另由臺灣
    臺中地方法院檢察署檢察官向本院提起公訴，本院於八十九年十月二日以八十九
    年度易字第二三五六號刑事判決判處有期徒刑八月，嗣經甲○○上訴後撤回，於
    九十年一月二十九日確定，有臺灣臺中地方法院檢察署刑案資料查註紀錄表、臺
    灣高等法院被告全國前案紀錄表、本院八十九年度易字第二三五六號刑事判決各
一件在卷可憑。是被告於本院前述判決確定後，自九十年二月初某日起至同年三
    月三十一日止之施用第二級毒品行為，自不在該確定判決既判力之範圍內，無一
    事不再理原則之適用，核屬另一獨立之犯罪行為。按毒品危害防制條例對於施用
    毒品者，並未予以除罪，施用毒品之行為仍屬犯罪，本應受刑罰之評價，惟因施
    用毒品者屬「病態性犯人」，毒品危害防制條例為維護施用毒品行為人之身心健
    康，乃明定應施以類似病患治療之觀察、勒戒或強制戒治等療程，並僅在該條例
    第二十條第二項、第二十三條第一項所定之條件下（亦即：(一)初犯經觀察、勒戒
    ，無繼續施用毒品之傾向，(二)五年內再犯經觀察、勒戒，無繼續施用毒品之傾向
    ，(三)一犯經觀察、勒戒，有繼續施用毒品之傾向，再經強制戒治期滿），始免予
    刑罰訴追外，對每一施用毒品之行為，仍應施予罪刑之評價。被告於前述二次不
    起訴處分確定後，五年內三犯施用毒品之行為，業經本院另案判處有期徒刑四月
    確定，其後再為施用毒品之行為，當不在前揭刑罰豁免之列，自應予論罪科刑。
    另毒品危害防制條例第二十二條第二項中段所稱違反保護管束應遵守事項情節重
    大者，得由檢察官聲請法院裁定撤銷停止戒治之規定，應係類如保安處分執行法
    第四條之一第二項前段之立法意旨，僅就已進行之強制戒治處分，繼續執行，即
    足收戒除毒癮之治療目的，無再向法院聲請裁定送觀察、勒戒或強制戒治之實益
    ，並非限制停止戒治期間之施用毒品行為，「僅」得撤銷停止戒治，不得提起公
    訴。否則停止戒治前施用毒品之行為，應論處刑罰，停止戒治後之施用毒品行為
    ，非難性較前者更高，反而不得訴追處罰，無異鼓勵犯罪。足見立法者之本意，
    當無以強制戒治之療程尚未完成，認停止戒治期間之施用毒品行為，無再為罪刑
    評價之必要。是以，毒品危害防制條例所稱之「再犯」、「三犯」，應以經檢察
    官為不起訴處分及法院判決確定之次數為斷，並非以觀察、勒戒或強制戒治等療
    程完結之次數為準。本件被告因三犯施用毒品罪經本院判處有期徒刑四月確定並
    裁定令入戒治處所強制戒治，其後於停止戒治期間所為施用毒品之行為，又經本
    院八十九年度易字第二三五六號刑事判決判處有期徒刑八月確定，則其於該案判
    決確定後，自九十年二月初某日起至同年三月三十一日止之施用第二級毒品行為
    ，自不在該確定判決既判力之範圍內，無一事不再理原則之適用，核屬另一獨立
    之犯罪行為。綜上所述，被告在五年內三犯以上施用第二級毒品之罪證明確，其
    犯行洵堪認定。
三、按安非他命屬毒品危害防制條例第二條第二項第二款所稱之第二級毒品，被告三
    犯以上施用安非他命之行為，核係犯毒品危害防制條例第十條第二項之施用第二
    級毒品罪。公訴人於起訴書犯罪事實欄內雖僅記載被告於九十年三月三十日二十
    三時許，施用第二級毒品一次，然被告自同年二月初某日起至同年三月三十一日
    止，另有施用第二級毒品之犯行，且與前述業經起訴部分，有連續犯之裁判上一
    罪關係，依據審判不可分原則，本院自得併予審理裁判，附此敘明。被告為供施
    用第二級毒品而持有該毒品之低度行為，為施用之高度行為所吸收，不另論罪。
    其先後多次施用第二級毒品之犯行，時間緊接，所犯構成要件相同，顯係基於概
    括犯意反覆為之，應依連續犯之規定論以一罪，並依法加重其刑。爰審酌被告之
    品性、犯罪之動機、手段、坦承犯行之犯後態度，其因施用毒品之犯行，經二次
    觀察、勒戒及強制戒治，於停止戒治經本院裁定撤銷後仍故態復萌，再行施用毒
    品安非他命，無視於毒品對於自身健康之戕害及國家對於杜絕毒品犯罪之禁令，
    惡性非輕，雖被告已再依本院裁定令入戒治處所施以強制戒治，惟此乃為矯正治
    療其施用毒品惡習，並預防再犯之特別措施，核屬保安處分之一種，與其所應受
    之刑罰，性質並非相同，本件被告既屢犯不改，量刑自不宜過輕等一切情狀，量
    處如主文所示之刑，以示懲儆。扣案之安非他命二包（分別為含包裝重二．八公
    克及三．五公克），均係第二級毒品，應依毒品危害防制條例第十八條第一項前
    段規定，沒收銷燬之。
五、據上論斷，應依刑事訴訟法第二百九十九條第一項前段，毒品危害防制條例第十
    條第二項、第二十條第三項、第十八條第一項前段，刑法第十一條前段、第五十
    六條，判決如主文。
中      華      民      國    九十    年      八      月      二十      日
                              臺灣臺中地方法院刑事第一庭
                                      法  官  鍾  啟  煒
右正本證明與原本無異。
如不服本判決，應於判決送達後十日內向本院提出上訴狀，上訴於臺灣高等法院臺中
分院（須附繕本）。
                                      書記官
中      華      民      國    九十    年      八      月      二十三    日
附錄本案論罪科刑法條全文
毒品危害防制條例第十條第二項：
施用第二級毒品者，處三年以下有期徒刑。


司法院資訊處製作；財團法人民間司法改革基金會備份。
